最高法院刑事判決　　　　　　　　　　111年度台上字第167號
上　訴　人　洪月連




上列上訴人因偽造文書案件，不服臺灣高等法院臺中分院中華民
國110年9月2日第二審判決（110年度上訴字第1408號，起訴案號
：臺灣彰化地方檢察署108 年度偵字第8967號），提起上訴，本
院判決如下：
    主  文
上訴駁回。
    理  由
一、按刑事訴訟法第377 條規定，上訴於第三審法院，非以判決
    違背法令為理由，不得為之。是提起第三審上訴，應以原判
    決違背法令為理由，係屬法定要件。如果上訴理由書狀並未
    依據卷內訴訟資料，具體指摘原判決不適用何種法則或如何
    適用不當，或所指摘原判決違法情事，顯與法律規定得為第
    三審上訴理由之違法情形，不相適合時，均應認其上訴為違
    背法律上之程式，予以駁回。
二、本件原審審理結果，認定上訴人洪月連有所載之行使偽造私
    文書（本案借據）犯行明確，因而維持第一審論以犯行使偽
    造私文書罪刑之判決，駁回其在第二審之上訴，已載敘其調
    查取捨證據之結果及憑以認定犯罪事實之心證理由，就上訴
    人否認犯行之辯詞認非可採，亦依調查所得證據予以論述，
    有卷存資料可資覆按。
三、上訴意旨略以：其於民國79年 5月11日自臺灣銀行提領現金
    新臺幣（下同）60萬元借給莊樹枝（已歿），有臺灣銀行存
    摺為證，證人莊崇珍另於同日冒其名義辦理60萬元定存，嗣
    同年9 月11日以現金補足80萬元後，匯至莊崇珍利用其名義
    開立之臺灣土地銀行員林分行（下稱土地銀行）帳戶，供己
    使用，惟承辦檢察官以公務電話紀錄單捏造證據，偽造79年
    9 月11日係其匯款80萬元至莊崇珍帳戶之事實，據以對其提
    起公訴，自屬違法；證人林建輝證述未親見莊樹枝書寫自己
    名字，證人洪斐仔、洪滿、洪良彥均證稱其母很有錢，不知
    借錢事，證人楊國欽亦證述其父（哈目）有借很多錢出去，
    79年亦有追討莊樹枝，足徵其確有借款予莊樹枝之事實；原
    審無視其不認識綽號「范仔」、「矮龍」、「哈目」等人，
    無證據證明莊樹枝於74至84年間有錢、曾任理事長、鄉民代
    表及擔任廟宇義工領有薪水，或其非基於租賃關係使用新北
    市○○區○○路 000巷00○0號1樓（下稱系爭房屋）等情形
    ，逕為不利認定，同屬違法。
四、犯罪事實之認定、證據之取捨及證明力之判斷，俱屬事實審
    法院之職權，此項職權之行使，倘不違背客觀存在之經驗法
    則或論理法則，即不違法，觀諸刑事訴訟法第155條第1項規
    定甚明，自無許當事人任憑主觀妄指為違法，而資為合法之
    第三審上訴理由。
    原判決認定上訴人上開犯行，係綜合上訴人坦認製作系爭借
    據並於另案民事訴訟中提出主張為真正而行使部分供述，證
    人莊林美雪、莊崇珍等不利之證言，參酌所列相關臺灣銀行
    連城分行函、定期存單、匯款及轉帳傳票、本案借據、其餘
    相關證據資料及案內其他證據調查之結果而為論斷，詳敘憑
    為判斷上訴人前為莊樹枝、莊林美雪媳婦，明知與莊樹枝間
    無借款事實，未經莊樹枝、莊林美雪同意或授權，擅自製作
    莊樹枝、莊林美雪名義之借據，並於所載時間，於另案民事
    訴訟中接續持為證據主張為真正而行使，主觀上具行使偽造
    私文書犯意，所為已該當行使偽造私文書罪構成要件，復依
    憑卷附臺灣銀行函文、定期存單、臺灣銀行匯出匯款用紙、
    臨時存欠單等調查所得，據以說明上訴人於79年 5月11日自
    其臺灣銀行帳戶提領60萬元後隨即轉為定期存款，至同年 9
    月11日到期提領本息，並連同他筆現金合計80萬元，匯款至
    上訴人名下之土地銀行帳戶內，勾稽上訴人供述借款資金來
    源各節，或與客觀事證不合或無證據可佐，因認本案借據所
    載確非真實等情之理由綦詳，另本於證據取捨之職權行使，
    對於臺灣銀行存摺內頁交易明細所載79 年5月11日曾有支出
    60萬元紀錄，何以不足為上訴人有利之認定，就臺灣彰化地
    方檢察署公務電話紀錄單「匯款者與收款者」之顛倒記載，
    與上訴人有否被訴行使偽造文書犯行無關聯，無礙於上訴人
    犯罪事實之判斷，執以辯稱檢察官捏造證據，或謂79年5 月
    11日確有提領60萬元借予莊樹枝等說詞，均要非可採，併於
    理由內論駁甚詳。凡此，概屬原審採證認事職權之合法行使
    ，所為論斷說明，與經驗法則及論理法則俱屬無違，既非僅
    以莊林美雪不利於上訴人之證述為唯一證據，且綜合調查所
    得之各直接、間接證據而為合理推論，自非法所不許，論以
    犯前揭行使偽造私文書之罪，無所指適用法則不當或未憑證
    據認定事實、不載理由等違法。又法院對於被告否認犯罪所
    為各項有利之辯解，僅須將法律上阻卻犯罪成立及應為刑之
    減免等原因事實之主張予以論列即可，其他與犯罪構成要件
    無關之單純事實之爭辯及憑持己意所為質疑，原判決縱未逐
    一判斷及說明，非理由不備，不得任意指為違法。原判決就
    相關事證詳加調查論列，既已列載說明上訴人明知本案借據
    為其擅自偽造製作，無所載借款、保證之事實，仍持以於另
    案訴訟中主張為真正而行使，參酌卷內其他證據之佐證不虛
    之論證，以事證明確，縱未就其餘上訴理由狀及答辯狀所稱
    其不認識綽號「范仔」、「矮龍」、「哈目」等人，無證據
    證明莊樹枝於74至84年間有工作、收入或經濟狀況良好，或
    其非基於租賃關係使用系爭房屋，土地銀行帳戶為莊崇珍以
    其名義開立供己使用，非其保管使用等旨之答辯說明何以不
    足採之理由，仍於犯罪事實之判斷不生影響，尚與理由欠備
    之違法情形有別。
五、對於被告有利之證據不採納者，應在判決內說明其理由，其
    所謂有利之證據，係指該等證據，客觀上與該判決認定之犯
    罪事實有相當之關聯而可為被告有利之認定，且於判決主旨
    有影響者而言。若該等證據，客觀上與判決所認定之犯罪事
    實並無相當之關聯而可為被告有利之認定，且於判決主旨不
    生影響時，縱理由內未逐一指駁並說明其不採納理由，有欠
    周全，亦不能指該判決有理由不備之違法。原判決就相關事
    證詳加調查論列，既已論載說明依所確認之事實，系爭借據
    係出於上訴人偽造，無所載莊樹枝向其借款、莊林美雪提供
    房屋擔保等情之論證，以事證明確，未同時說明證人林建輝
    證述未曾親見莊樹枝書寫自己姓名，證人洪斐仔、洪滿、洪
    良彥證述其母經濟狀況普通，財產均自己處理，證人楊國欽
    證述79年間家境不算好，因為有借錢給他人，有些沒有還，
    其父與他人借貸很多等供述，如何不足為上訴人有利之認定
    ，乃事實審法院本於判斷之職權，而為證據取捨之當然結果
    ，均無礙於判決本旨之判斷，無由據為有利於上訴人之認定
    ，仍與判決不備理由之違法情形有間。
六、其餘上訴意旨，無非係置原判決所為明白論斷於不顧，仍持
    已為原判決指駁之陳詞再事爭辯，或對於事實審法院取捨證
    據與判斷證據證明力之職權行使，或無涉犯罪構成要件之枝
    節事項，徒以自己說詞，任意指為違法，且重為事實之爭執
    ，難認已符合首揭法定之上訴要件，應認其之上訴違背法律
    上之程式，予以駁回。
據上論結，應依刑事訴訟法第395條前段，判決如主文。
中    華    民    國   111    年    3     月    9     日
                  刑事第九庭審判長法  官  段  景  榕  
                                  法  官  鄧  振  球  
                                  法  官  楊  力  進  
                                  法  官  宋  松  璟  
                                  法  官  汪  梅  芬  
本件正本證明與原本無異
                                  書記官
中    華    民    國   111    年    3     月    14    日